【裁判字號】    99,消債聲,93
【裁判日期】    990922
【裁判案由】    聲請不免責
【裁判全文】
臺灣高雄地方法院民事裁定            99年度消債聲字第93號
聲  請  人  第一商業銀行股份有限公司
法定代理人  丙○○
聲  請  人  陽信商業銀行股份有限公司
法定代理人  甲○○
聲  請  人  匯豐銀行股份有限公司(原中華銀行)
法定代理人  丁○○
聲  請  人  萬泰商業銀行股份有限公司
法定代理人  戊○○
相  對  人
即債務  人  乙○○
上列當事人間因消費者債務清理事件，相對人之清算程序終止，
本院裁定如下：
    主  文
相對人即債務人乙○○不免責。
    理  由
一、按債務人有下列各款情形之一者，法院應為不免責之裁定，
    但債務人證明經普通債權人全體同意者，不在此限：一、於
    七年內曾依破產法或本條例規定受免責；二、隱匿、毀損應
    屬清算財團之財產，或為其他不利於債權人之處分；三、捏
    造債務或承認不真實之債務；四、因浪費、賭博或其他投機
    行為，致財產顯然減少或負擔過重之債務，而生開始清算之
    原因；五、於清算聲請前一年內，已有清算之原因，而隱瞞
    其事實，使他人與之為交易致生損害；六、明知已有清算原
    因之事實，非基於本人之義務，而以特別利於債權人中之一
    人或數人為目的，提供擔保或消滅債務；七、隱匿、毀棄、
    偽造或變造帳簿或其他會計文件之全部或一部，致其財產之
    狀況不真確；八、故意於財產及收入狀況說明書為不實之記
    載，或有其他故意違反本條例所定義務之行為，消費者債務
    清理條例第134 條定有明文。揆其立法理由係為免債務人奢
    侈消費後濫用清算程序以獲免責而侵害債權人之權利，並敦
    促有工作能力者，利用薪資等收入清償債務，爰定上開規定
    為裁定不免責之依據，進而保障債權人可受最低清償。
二、經查：
（一）相對人前曾依消費者債務清理條例之規定，向本院為更生
      之聲請，雖經本院於98年2 月27日以本院97年度消債更字
      第1844號民事裁定准予相對人進行更生程序，惟因相對人
      於更生程序中所提出之更生方案，未能依消費者債務清理
      條例第60條之規定獲得視為債權人會議之可決，又經本院
      斟酌其所提出之更生方案，其條件客觀上亦難稱公允，爰
      再經本院以98年度消債清字第167 號民事裁定裁定開始為
      清算程序。嗣於清算程序進行中，經核相對人名下之財產
      ，不足以支應消費者債務清理條例第108 條各款所定之財
      團費用及財團債務，故無繼續進行清算之實益，而經本院
      再於99年5 月14日以98年度司執消債清字第145 號民事裁
      定裁定清算程序終止。以上事實均經本院依職權核閱本院
      97年度消債更字第1844號、98年度司執消債更字第222 號
      、98年度消債清167 號、98年度司執消債清字第145 號卷
      宗無訛。
（二）因本件係裁定開始清算程序並同時裁定終止清算程序，故
      普通債權人等於此清算程序中並未獲分文分配，且觀各債
      權銀行所提出之消費明細資料所示，相對人積欠之債務多
      係信用卡、現金卡或申辦餘額代償債務，顯已屬債信不良
      之族，債務人甚至於95年2 月28日當日同時使用匯豐商銀
      、澳盛銀行、萬泰商銀等三家信用卡於尊爵旅行社有限公
      司各消費28,500元、31,000元、24,500元，共計84,000
      元，參酌債務人每月平均收入37,392元以觀，堪認債務人
      確有理財習慣不佳之情事存在，即債務人既對於大量消費
      或連續性借款並無清償能力，本應量入為出，節約消費，
      行樸實生活，反大量舉債進行在百貨公司、大賣場、購物
      分期、旅遊休閒、電信費用、珠寶手錶和高級餐飲等等奢
      侈、浪費性消費，從事超過其生活必需之消費，致債務越
      欠越多而不能清償，此有債權人土地銀行、匯豐銀行、澳
      盛銀行、大眾銀行、萬泰銀行、台新銀行、兆豐銀行、富
      邦銀行、安泰銀行、國泰世華銀行、中國信託銀行及陽信
      銀行等提供債務人消費明細可稽，若逕予准許債務人免責
      ，自非合理。此外，相對人並於92年5 月至94年3 月此段
      期間內，不定期地於單月內向台新銀行預借30,000元至
      237, 000元不等之現金使用，已難謂合理之舉，且伊亦未
      說明預借款項之作用為何，是否為伊維持生活上所必要，
      堪認其確有因浪費、賭博或其他投機行為，致財產顯然減
      少或負擔過重之債務，而生開始清算原因情事乙節。況債
      務人係任職於國泰人壽主任，應具備相當金融知識，並於
      保險業年資近10年，應具備較優越之債務清償能力，且其
      現年為50歲及身心健全之人，猶有工作能力，應以其收入
      清償債務，若繼續履行與債權銀行之協商條件顯有重大困
      難者，應透過債務協商機制再與銀行進行協商，非希冀清
      算免責以免除一切債務，方屬公允。
三、綜上所述，本院認相對人應確有首引法條第4 款之事實，而
    不宜依消費者債務清理條例第135 條之規定予以免責，又在
    聲請人尚具狀聲請本院對相對人為不免責之裁定，相對人並
    無法證明其業經普通債權人全體之同意，則依上說明，本件
    相對人不得免責，爰裁定如主文。
中    華    民    國    99    年    9    月    22    日
                        鳳山民事分庭 法  官 張琬如
以上正本係照原本作成。
如不服本裁定，應於送達後10日內，向本院提出抗告狀並表明抗
告理由，如於本裁定宣示後送達前提起抗告者，應於裁定送達後
10 日內補提抗告理由書（須附繕本）。
中    華    民    國    99    年    9     月    23    日
                                     書記官 劉國偉

司法院資訊處製作；財團法人民間司法改革基金會備份。
